【裁判字號】    99,交上訴,44
【裁判日期】    991012
【裁判案由】    公共危險等
【裁判全文】
臺灣高等法院刑事判決                99年度交上訴字第44號
上  訴  人
即  被  告  甲○○
選任辯護人  林恩宇律師
            郭學廉律師
上列上訴人因公共危險等案件，不服臺灣士林地方法院98年度交
訴字第6號，中華民國99年1月20日第一審判決（起訴案號：臺灣
士林地方法院檢察署97年度偵字第6450號），提起上訴，本院判
決如下：
    主  文
上訴駁回。
甲○○緩刑參年。
    事實及理由
一、本案經本院審理結果，認原審以上訴人即被告甲○○犯刑法
    第284條第2項前段之業務過失傷害罪，及同法第185條之4之
    肇事致人死傷逃逸罪，而分別量處有期徒刑5月、8月，應執
    行有期徒刑1年。其認事用法及量刑均無不當，應予維持，
    並引用原審判決書記載之事實、證據及理由（如附件）。
二、被告上訴意旨略以：檢察官起訴時即未能就被告所駕駛之92
    11路線、車牌號碼FK-520號營業用大客車（下稱系爭公車）
    有擦撞到告訴人陳張郭之犯罪事實為舉證，嗣經原審傳喚證
    人林奇豐到庭詰問，林奇豐亦未證述有見到被告駕駛系爭公
    車擦撞到告訴人等情，而卷內鑑定報告已述明無法得出有擦
    撞跡證，原判決卻認定有輕微擦撞，顯然違反論理法則。且
    林奇豐既證述：看見告訴人坐在北新路與中山北路一段路口
    轉角禁止臨時停車之紅線處地上等語，自應認定告訴人並無
    跌落在人行道上之事實，而無法得出原判決所指告訴人係在
    人行道行走而跌倒之事實。且觀諸告訴人自陳：我爬不起來
    等語，及林奇豐證稱：當時告訴人表示她無法走動等詞，應
    認告訴人跌落地上後並未有自行爬起或由他人扶持至他處，
    可知告訴人跌落處即為第一現場。又原審當庭勘驗頂好超市
    錄影光碟之勘驗結果，與林奇豐證述內容不合，亦與系爭公
    車行進軌跡與物理慣性之經驗不合，非可採信。被告並未有
    駕駛系爭公車肇事之行為，而係基於公義下車察看，並在聯
    絡告訴人家人，及四周有他人可為救助之情形，確信告訴人
    無生命危險後方行離去，實不該當肇事逃逸罪之構成要件。
    而被告與告訴人間之民事賠償事件，業於民國99年7月29日
    在鈞院民事庭達成和解，爰請鈞院審酌此有利被告之事證，
    從輕量刑，並諭知緩刑之宣告等語。
三、經查：
  (一)觀諸證人即告訴人於警詢及偵查中證稱：伊於案發當天上午
    搭乘公車至頂好超市下車後，走到臺北縣淡水鎮○○○路○
    段與北新路口，欲穿越行人穿越道返回北新路住處，伊行經
    行人穿越道時是綠燈，被告駕駛系爭公車在中山北路一段右
    轉北新路，於轉彎時，系爭公車後部側面擦撞到伊，伊倒地
    後，看到系爭公車繼續直行開到旁邊停下來，被告下車看伊
    時，並未說話，伊有問被告說怎麼把伊撞成這樣，被告有撥
    打電話給伊女兒，然後就開車走了，有1位男士表示有幫忙
    記下車號，也是那位男士幫伊報警及叫救護車等語綦詳（見
    偵查卷第18、20至21、119頁），且經本院當庭勘驗案發當
    時頂好超市監視錄影光碟結果：「9：31：53（即9時31分53
    秒）被害人（即告訴人）出現在畫面，慢慢往上方行走。9
    ：32：35被害人已走到人行道斑馬線上，其後方還有1台摩
    托車騎過去。9：32：36公車轉彎從被害人前方經過。9：32
    ：37被害人倒地。」等情，有本院勘驗筆錄在卷可參（見本
    院卷第43頁反面），並有監視器畫面照片附卷可稽（見偵查
    卷第73至76頁），核與告訴人證述車禍發生之經過情形相符
    ，足認告訴人確係行走於行人穿越道，欲穿越北新路時，遭
    被告駕駛系爭公車右後側車身擦撞倒地無訛。
  (二)參酌證人林奇豐於原審結證稱：「（問：當時看到的情形如
    何？）我看到的時候，公車是停在北新路，司機有下來，但
    後來又上車開走了，我過去問老太太發生何事，老太太跟我
    說有公車撞到她，連問她怎樣都沒有問就走掉了。」、「（
    問：你有無看到這個老婦人是怎麼坐在地上？）我看到她的
    時候她已經坐在地上。」、「（問：你當時看到公車的狀態
    為何？）是停在路邊。」、「（問：你是否有現場看到公車
    司機擦撞到老婦人？）沒有看到。」、「（問：你看到的是
    什麼樣的情況？）我看到的是司機要走了，我沒有看到司機
    下來的情況。」、「（問：你有無看到司機在老婦人身旁？
    ）我沒有看到司機在老婦人身旁。」、「（問：你有無看到
    司機與老婦人在說話？）沒有看到。」、「（問：你所謂的
    5分鐘是指何事？）是指我看到司機，到司機把車開走大約
    是5分鐘的時間。」等語（見原審卷第149至153頁），林奇
    豐既未目睹系爭公車擦撞告訴人、告訴人倒地、被告下車走
    到告訴人身旁等過程，僅看見被告正欲駕車離去乙節，可知
    林奇豐行經現場、停等紅燈時，距告訴人遭被告駕車擦撞倒
    地之時，已相隔一段時間，再衡諸前開本院勘驗之結果，應
    認林奇豐行經該處之際，告訴人已自其倒地處（即行人穿越
    道上）挪坐至路口轉角紅線處至明。是林奇豐之證詞自不足
    據為對被告有利之認定。
  (三)按刑法第185條之4之肇事致人死傷逃逸罪，以處罰肇事後逃
    逸之駕駛人為目的，俾促使駕駛人於肇事後能對被害人即時
    救護，以減少死傷，是該罪之成立祇以行為人有駕駛動力交
    通工具肇事，致人死傷而逃逸之事實為已足，至行為人之肇
    事有否過失，則非所問，亦並不以被害人為無自救能力人為
    必要（最高法院88年度臺上字第7396號判決意旨參照）。本
    件告訴人於被告肇事後下車查看之際，曾告知被告係遭其駕
    駛之系爭公車擦撞倒地，此據告訴人證述如前，可見被告對
    於自己駕車致告訴人受傷乙節應有所認識，被告固曾於案發
    現場以行動電話撥打電話通知告訴人之女兒，惟既未在現場
    等候告訴人女兒前來，亦未對告訴人積極施予救助、報警或
    留下聯絡方式，即逕自駕車離去，其所為顯已該當肇事致人
    死傷逃逸罪之構成要件。
  (四)綜上所述，被告前揭所辯，顯係事後圖卸刑責之詞，不足採
    信。被告上訴否認犯罪，請求撤銷改判，為無理由，應予駁
    回。
四、末查，被告未曾因故意犯罪而受有期徒刑以上刑之宣告，有
    本院被告前案紀錄表在卷可稽，肇事逃逸部分，係一時失慮
    ，致觸刑章，於原審判決後，業已與告訴人之繼承人達成民
    事上之和解，有本院98年度上易字第1150號和解筆錄在卷可
    考（見本院卷第63頁），本院認其受本件刑之宣告，應已知
    所警惕，而無再犯之虞，所宣告之刑以暫不執行為適當，爰
    併予宣告緩刑3年，以啟自新。
據上論斷，應依刑事訴訟法第368條、第373條，刑法第74條第1
項第1款，判決如主文。
本案經檢察官黃騰耀到庭執行職務。
中    華    民    國    99    年    10    月    12    日
                     刑事第五庭  審判長法  官  李英勇
                                       法  官  白光華
                                       法  官  崔玲琦
以上正本證明與原本無異。
業務過失傷害部分，不得上訴。
肇事逃逸部分，如不服本判決，應於收受送達後10日內向本院提
出上訴書狀，其未敘述上訴之理由者並得於提起上訴後10日內向
本院補提理由書（均須按他造當事人之人數附繕本）「切勿逕送
上級法院」。
                                        書記官  馬佳瑩
中    華    民    國    99    年    10    月    13    日
附錄本案論罪科刑法條：
刑法第二百八十四條
因過失傷害人者，處六月以下有期徒刑、拘役或五百元以下罰金
，致重傷者，處一年以下有期徒刑、拘役或五百元以下罰金。
從事業務之人，因業務上之過失傷害人者，處一年以下有期徒刑
、拘役或一千元以下罰金，致重傷者，處三年以下有期徒刑、拘
役或二千元以下罰金。
刑法第一百八十五條之四
駕駛動力交通工具肇事，致人死傷而逃逸者，處六月以上五年以
下有期徒刑。

司法院資訊處製作；財團法人民間司法改革基金會備份。
